【裁判字號】    99,家訴,40
【裁判日期】    990826
【裁判案由】    給付扶養費用等
【裁判全文】
臺灣臺北地方法院民事判決              99年度家訴字第40號
原      告  丙○○
            乙○○
兼上列二人
法定代理人  丁○○
上列三人共同
訴訟代理人  陳書瑜律師
被      告  甲○○    住台北.○○道○○段○○號○○樓
                      身分證統一編號
訴訟代理人  陳泰源律師
上列當事人間給付扶養費用等事件，本院於民國99年8月5日言詞
辯論終結，判決如下：
    主  文
被告應給付原告丁○○新台幣貳拾捌萬伍仟柒佰柒拾?元，及自
民國九十八年十一月十八日起至清償日止按年息百分之五計算之
利息。
原告丁○○其餘之訴駁回。
被告應自民國九十八年十一月一日起至民國一０三年十月三十一
日止，於每月五日前，給付原告丙○○新台幣壹仟柒貳拾肆元之
扶養費。如被告一期未付，視為全部到期。
被告應自民國九十八年十一月一日起至民國一０六年十二月三十
一日止，於每月十日前，給付原告乙○○新台幣壹仟柒貳拾肆元
之扶養費。如被告一期未付，視為全部到期。
原告丙○○、乙○○其餘之訴均駁回。
訴訟費用由被告負擔十分之一，餘由原告負擔。
本判決主文第二項、第三項所示之扶養費，於訴訟中履行期已到
期新台幣?萬壹仟零?拾貳元部分，得假執行。
    事實及理由
一、本件原告起訴以：
  (一)原告丁○○與被告於民國年月日結婚，婚後育有未成年長
      女丙○○（民國○○年○○月○○日生）、長男乙○○（民國○○
      年○○月○○日生）。兩造於87年11月1日簽訂離婚協議書，
      約定長女丙○○由原告丁○○扶養，長男乙○○由被告扶
      養，並各自負擔受扶養子女之扶養費，嗣於92年2月9日原
      告丁○○與被告另訂協議，就長男乙○○之親權改由原告
      丁○○行使，然雙方未就丙○○、乙○○之扶養費分擔約
      定。原告丁○○自92年2月9日即獨自負擔子女丙○○、乙○○扶養費，於此期間原告丁○○曾多次要求被告分擔部
      分扶養子女費用，但均為被告所拒。現因原告丁○○因經
      濟狀況拮据，已無力再獨自負擔兩名子女之扶養費。
  (二)被告雖與原告丁○○協議離婚，惟依民法第1084條第2項
      、第1116條之2、第1115條第3項規定，被告仍應與原告丁○○共同分擔兩名未成年子女扶養費。然被告與原告丁○○自92年2月9日改任子女親權協議後，迄今已6年多，被
      告未曾負擔任何扶養費，至此原告依民法第176條第1項、
      民法第179條規定向被告請求自92年2月9日起至起訴之98
      年11月3日日止所應負擔之扶養費。
  (三)依行政院主計處每年度公布之平均每戶家庭收支之統計表
      所示，台北市平均每年消費支出均呈現上揚趨勢，原告丁○
援以此數額核算自92年2月起至98年10月止，為兩名未
      成年子女之支出：
      1.92年度每戶家庭支出新台幣（下同）91萬4,067元、每
        人每年支出27萬1,236元，原告丁○○負擔24萬8,633
        元。
      2.93年度每戶家庭支出92萬5,845元、每人每年支出28萬
        7,350元，原告丁○○當年負擔29萬7,619元。
      3.94年度每戶家庭支出93萬7,499元、每人每年支出29萬
        7,619元，原告丁○○當年負擔29萬7,619元。
      4.95年度每戶家庭支出94萬5,344元、每人每年支出28萬
        3,037元，原告丁○○當年負擔28萬3,037元。
      5.96年度每戶家庭支出96萬3,713元、每人每年支出29萬
        1,152元，原告丁○○當年負擔29萬1,152元。
      6.97年度每戶家庭支出96萬1,630元、每人每年支出29萬
        2,289元，原告丁○○負擔29萬2,289元。
      7.98年度尚未公布統計資料、以97年度為準，計10個月，
        原告丁○○當年負擔24萬3,574元。
      8.以上合計194萬3,834元。
      9.因被告與原告丁○○共同扶養兩名未成年子女，故上開
        費用應乘以2倍即388萬7,668元，再依扶養義務人之經
        濟能力分擔，是以原告丁○○與被告應以1：1之比例分
        擔兩名未成年子女之扶養費，被告應分擔194萬3,834元
        。
  (四)另被告需負擔原告丙○○、乙○○自98年11月起至其等成
      年時止依民法第1084條第2項、第1116條之2規定之扶養費
      用。依行政院主計處尚未公布98年度統計資料，故以97年
      每人每年平均消費支出為29萬2,289元為計算基準，原告
      丙○○、乙○○每月各自生活教育開銷為2萬4,357元（
      292,289÷12），再由父母雙方按各自之經濟能力，依1：
      1比例共同負擔扶養，是以被告就扶養一名未成年子女所
      應分擔之扶養費1萬2,179元至其等成年時止。
  (五)對被告抗辯之陳述：
      1.被告抗辯其無經濟能力云云。但父母對於未成年子女之
        扶養義務，為生活保持義務，又稱為「共生義務」，此
        種義務無須斟酌扶養供給之給付能力，如扶養供給者無
        餘力，仍須犧牲自己扶養他人。是被告不因負債而影響
        其應負擔之義務，不適用民法第1118條前段之規定。
      2.履行婚約請求權係身分關係之請求權，無民法第125條
        15年消滅時效規定之適用（最高法院48年台上字第1050
        號判例參照）。子女之扶養費請求權亦係以親屬關係為
        基礎，依上開判例見解，本件無如被告所主張消滅時效
        之適用。又原告係基於無因管理與不當得利法律關係請
        求，消滅時效期間為15年，原告之請求權罹於時效。
      3.依台灣桃園地方法院96年度家訴字第142號判決見解：
        扶養未成年人必定支出食品飲料、衣著鞋襪、水電費、
        醫療保健等費用，無法逐一取具支出憑據，此為眾所周
        知之事實，而行政院主計處所為台灣地區國民所得統計
        摘要之民間消費支出項目，包含食衣住行娛樂等支出，
        該消費支出既已包括扶養未成年子女所需之各項費用，
        解釋上可作為本件扶養費用之計算標準。台灣高等法院
        台中分院97年度家上字第38號判決揭示：「按主計處之
        家庭收支調查報告之統計資料乃利用統計方法及研究分
        析所得之客觀數據，透過統計資料可反應社會真象及趨
        勢，以此標準，自較客觀，且正確反映國民生活水準之
        數據，而此標準不分成年人與未成年人一般日常生活之
        消費支出，並以未成年子女目前居住之區域所作成之家
        庭收支調查報告內容為數據，應客觀可採」等語，再以
        被告抗辯自87年11月離婚迄今陸續舉債325萬8,182元，
        被告每年平均花費29萬6,198元（3,258,182÷11），此
        花費與主計處公布之台北市平均每戶家庭收支之統計表
        約略相同，因此以主計處公布之統計表作為本件扶養費
        計算標準，洵屬有據。
  (六)原告原起訴請求被告給付代墊扶養費194萬3,834元，願將
      此數額減縮為140萬元。至原告丙○○、乙○○請求自98
      年11月份起至成年時止之每月扶養費，因尚包括其等就讀
      高中及大學之教育費，也包括交通、娛樂費等日常開銷，
      與主計處公布之平均每戶家庭收支統計表相同，不為減縮
      。
  (七)訴之聲明：
      1.被告應給付原告丁○○140萬元及自起訴狀繕本送達翌
        日起至清償日止按年息百分之5計算之利息。
      2.被告應自98年11月1日起至原告丙○○、乙○○成年之
        日止，按月於每月10前分別給付原告丙○○、乙○○各
        1萬2,179元，交付原告丁○○代為管理支用。
二、被告則以：
  (一)多年來被告經濟狀況不佳，與原告丁○○離婚後，曾與第
      三人交往並生下一子，後與該第三人分手，由被告一人獨
      力扶養該子女。但景氣實在不佳，被告遲遲無法找到工作
      ，為求生活只好以現金卡等方式度日，截至目前為止已積
      欠銀行債務高達325萬8,182元，且為低收入戶，被告絕非
      不想負擔子女丙○○、乙○○之生活費用，而是目前被告
      連自己生活都已困難，實無餘力再給付相關扶養費用。
  (二)被告目前名下無任何財產，積欠銀行高達300多萬元之債
      務，為低收入戶且需扶養他名子女，依民法第1118條前段
      規定及最高法院20年上字第972號判例意旨，應可免除扶
      養義務。再原告請求被告給付扶養費自92年2月起，如法
      院認被告無法免除全部扶養費，扶養費請求應適用民法第
      126條5年短期時效規定，因此，原告請求之93年11月以前
      之扶養費部分已罹於時效等語，資為抗辯。
  (三)答辯聲明：原告之訴駁回。
三、原告丁○○主張被告與其離婚後，自92年2月起至98年11月
    止為被告代墊扶養費及被告應負擔原告丙○○、乙○○98年
    12月至各自成年時止之扶養費之事實，業據原告提出戶籍謄
    本、離婚協議書影本、922月9日雙方改定子女乙○○監護權
    協議書影本、行政院主計處公布自92年至97年平均每戶家庭
    收支統計表等件為證（見調解卷第10-21頁）。被告對伊與
    原告丁○○離婚，子女丙○○、乙○○由原告丁○○監護扶
    養之事實，並不爭執，亦未否認伊有扶養未成年子女之義務
    ，惟以因自己生活困難，尚欠銀行債務，無餘力再給付扶養
    費用，且被告為低收入戶，尚須扶養另名子女，亦無資力給
    付等語置辯。因之，本件應審酌者為：被告應否負擔兩造所
    生未成年子女之扶養費用？如須負擔其金額為何？
四、被告應否負擔兩造所生未成年子女之扶養費用：
  (一)原告丁○○主張：被告應返還其代墊扶養費194萬3,834
      元，後減縮為140萬元，其計算標準係以行政院主計處公
      布之92年至97年度之家庭收支調查報告表中所示之平均每
      戶家庭收支最終消費支出為據（見調解卷第16-21頁），
      即自92年至98年期間，每戶消費支出數額自91萬4,067元
      至96萬3,173元不等。原告雖提出消費支出數據，惟同一
      統計表中，亦公布平均每戶或每人之所得收入，此包括薪
      資報酬、住宅、利息、租金等收入，自92年度至97年度之
      每戶所得收入總計為148萬8,180元至155萬0,134元、可支
      配所得自122萬5,096元至128萬7,803元不等。如以統計表
      中之消費支出為據，則不得不斟酌原告丁○○與被告之年
      所得收入，如所得未達統計表之收入，即不應依以統計表
      中消費支出作為計算本件扶養費標準。
  (二)查原告丁○○92年度、98年度無稅前所得收入、93年度稅
      前所得36萬5,931元、94年度稅前所得24萬1,209元、95年
      度稅前所得40萬1,198元、96年度稅前所得35萬8,450元、
      97年度稅前所得4萬1,556元，有本院調閱之稅務電子閘門
      資料附卷可按（見本院卷第38-49頁）；而被告92年度稅
      前所得13萬0,580元、93年度稅前所得21萬8,847元、94年
      度稅前所得4萬6,136元、95年度稅前所得10萬2,804元、
      96 年度稅前所得25萬9,622元、97年度稅前所得29萬
      7,941元、98年度稅前所得5萬4,439元，亦有本院調閱之
      稅務電子閘門資料附卷可按（見本院卷第50-63頁），被
      告並為低收入戶，尚須扶養離婚後所生子女戊○○，每月
      向台北市政府社會局領取低收入戶生活補助1,400元，有
      該局99年6月1日覆本院函文可按（見本院卷第34頁）。是
      故比較兩者之收入狀況，明顯低於原告提出之家庭收入調
      查報告之消費支出數據，如以該數據為計算標準，明顯失
      真
  (三)按扶養之程度，應按受扶養權利者之需要，與負扶養義務
      者之經濟能力及身分定之，民法第1119條定有明文。另按
      「扶養之程度，應按受扶養權利者之需要，與負扶養義務
      者之經濟能力及身分定之，民法第1119條定有明文。原審
      未注意及此，逕以台灣省平均每人每年消費支出為計算被
      上訴人所受扶養費損害之標準，並有可議。」（最高法院
      94 年台上字第983號判決意旨參照)。依此，斟酌扶養義
      務之扶養程度，應按其經濟能力為據，不得逕以政府統計
      年報中之平均每人消費支出為標準。
  (四)又按「父母對於未成年子女，有保護及教養之權利義務，
      民法第1084條第2項定有明文。所謂保護及教養之權利義
      務，包括扶養在內。自父母對未成年子女行使或負擔保護
      及教養之權利義務本質言，此之扶養義務應屬生活保持義
      務，與同法第1114條第1款所定直系血親相互間之扶養義
      務屬生活扶助義務尚有不同，故未成年子女請求父母扶養
      ，自不受民法第1117條第1項規定之限制，即不以不能維
      持生活而無謀生能力為限」（最高法院92年度台上字第
      219號判決意旨參照）。依此，父母對於未成年子女之扶
      養義務為生活保持義務，即子女之生活程度與父母之生活
      程度相同，互負共生義務，父母之經濟能力為何，子女亦
      按父母經濟能力生活，此於離婚後未行親權之父母亦適用
      之。
  (五)關於扶養計算標準，我國民法規定斟酌經濟能力及身分，
      其具體情形依個案情形而定，就此，美國法律實務有可為
      參考之案例：如美國德拉瓦州德拉瓦州法規彙編第13章家
      事關係第514條，就家事法庭決定考量父母對子女之扶養
      義務規定，其應考量相關因素，即「1.當事人及子女之健
      康、相關經濟情況、財務狀況、包括薪資與謀生能力之收
      入情形；2.在同住情形下，當事人間習慣的生活方式；3.
      當事人原有資產淨值。」，1977年該州家事法院法官梅爾
      生法官在I.B. v. R.S.W.B.案建立扶養費義務計算公式，
      稱為梅爾生公式(Melson rule)，嗣於1988年為德拉瓦州
      最高法院在Dalton v. Clanton案(559 A.2d 1197)確立，
      並揭示此項公式為可舉反證之推定。德拉瓦州家事法院訴
      訟規則第271條(c)項即將計算公式明文規定：「家事法院
      為使德拉瓦州法律適用至所有未成年子女扶養事件，而有
      一致及公平性做法，應考慮下列事項：(1)每位扶養義務
      人之每月淨收入。(2)每位扶養義務人因工作關係，其個
      人所需基本數額。(3)多數受扶養權利人彼此間之受分配
      額，依照其各別所需，應盡可能平等分配。(4)受扶養子
      女之基本需求及每一扶養義務人之基本扶養義務。(5)於
      計算出扶養義務人自己與受扶養子女基本需要後，再就扶
      養義務人之淨收入乘以生活費用調整指數。(6)其他考慮
      因素依德拉瓦州法典彙編第514條規定內容。」，亦即本
      公式主要為：找出子女之基本需求數額，再加上工作父或
      母扣除其基本需要後所得餘額乘以統計機關之生活費用指
      數所得之積，即為扶養義務人應分擔額。又如：美國德州
      對於子女扶養費計算亦有卡塞迪模式（Cassetty Model)
      ，此係先自離婚後父母雙方之淨收入中扣除低收入戶之受
      領費用標準後，其餘額依雙方家庭之比例分擔。或如：美
      國華盛州指導標準(Washinton guidelines)，係以父母雙
      方之淨收入比例分配予受扶養之子女，包括子女人數及子
      女年齡。再如：美國威斯康辛標準(Wisconsin standard)
      ，則直接以扶養義務人之收入，按受扶養子女人數計算，
      即一位子女以父母收入乘以17%、2位子女乘以25%、3位子
      女乘以29%、4位子女乘以31%、5位子女以上乘以34%(引自
      Dalton v.Clanton案判決理由)。上開計算標準，因地區
      不同，容有差異，惟其均自父或母之收入作為計算之第一
      步，關於父母之收入則扣除依法律之必要開支如醫療保險
      、工會費用等為限，父母對外之債務，不能列為扣除範圍
      。否則父母舉債而逃避扶養費之支付。
  (六)本件原告逕以主計處家庭收支調查報告之台北市每戶之消
      費支出為據，未考量被告之所得收入，顯未顧慮被告之經
      濟能力及兩造之身分地位。又依民法第1089條第1項規定
      ，父母共同行使或負擔對於未成年子女之權利義務，是以
      衡量未成年子女之扶養費用，應合併斟酌父母之所得收入
      。因之，本件應合併原告丁○○與被告自92年至98年所得
      收入。然原告丁○○未據實提出其實際之所得收入，對於
      被告之收入亦未舉證，是僅能就雙方之由報所得報稅紀錄
      為據。
  (七)另本件原告丁○○與被告就子女扶養費應分擔之比例，其
      主張1：1之比例，再依兩造之收入狀況及民法第1116條之
      2規定，其二人對子女扶養費各自分擔2分之1。又雙方未
      達主計處公布每戶平均收入，則負擔子女丙○○、乙○○
      之扶養費用，應斟酌雙方收入與主計處公布之每戶可支配
      所得比例。其計算公式分以下六步驟說明：
      第一、換算主計處公布之台北市每戶可支配所得之每月數
            額，
      第二、合併雙方所得收入，並換算成每月數額，
      第三、計算雙方合併後之每月收入數額與主計處公布台北
            市每戶可支配所得之每月數額間之比例，
      第四、將主計處公布台北市每戶每年消費支出，換算為每
            月數額
      第五、依主計處公布台北市每戶每月消費支出數額，乘以
            前開比例之積，作為子女之最低扶養費
      第六、按雙方扶養費分擔比例，算出被告應分擔額。
      茲按上開步驟計算本件被告應分擔數如下：
      1.92年度
        (1)依主計處公布之92年度台北市平均每戶可支配所得
           ，為123萬2,396元（見調解卷第16頁）、換算成每
           月可支配所得為10萬2,670元（四捨五入，以下同）
           。
        (2)原告丁○○當年度稅前所得為0元、被告13萬0,580
           元，有本院調閱之電子稅務閘門財產所得明細表可
           證（見本院卷第38、50頁，以下同），兩者合計13
           萬0,580元，換算每月為1萬0,882元。
        (3)兩者之92年度與台北市平均每戶可支配所得之比例
           為10.59%（10,882/102,670=0.1059）。
        (4)依原告主張92年度台北市每人消費支出27萬1,236
           元（見調解卷第6頁），換算每月數額為2萬2,603元
           。
        (5)依兩造收入，對於子女丙○○、乙○○於92年度受
           扶養最低限度為2,393元（22,603×10.59%）。
        (6)原告丁○○與被告各分擔2分之1，被告93年度每月
           分擔扶養費為1,197元。
        (7)原告主張自92年2月起計算，被告當年度應分擔1萬
           3,167元（1,197×11=13,167）。
      2.93年度
        (1)依主計處公布之93年度台北市平均每戶可支配所得
           ，為122萬5,096元（見調解卷第17頁）、換算成每
           月可支配所得為10萬2,091元。
        (2)原告丁○○當年度稅前所得為36萬5,931元、被告21
           萬8,847元，有本院調閱之電子稅務閘門財產所得明
           細表可證（見本院卷第39、52頁），兩者合計58萬
           4,778元，換算每月為4萬8,732元。
        (3)兩者之93年度與台北市平均每戶可支配所得之比例
           為47.73%（48,732/102,091=0.4773）。
        (4)依原告主張93年度台北市每人消費支出28萬7,530元
           （見調解卷第6頁），換算每月數額為2萬3,961元。
        (5)依兩造收入，對於子女丙○○、乙○○於93年度受
           扶養最低限度為1萬1,437元（23,961×47.73%）。
        (6)原告丁○○與被告各分擔2分之1，被告93年度每月
           分擔扶養費為5,719元。
        (7)原告主張被告應負93年度全年，被告當年度應分擔
           6萬8,628元（5,719×12=68,628）。
      3.94年度
        (1)依主計處公布之94年度台北市平均每戶可支配所得
           ，為123萬6,014元（見調解卷第18頁）、換算成每
           月可支配所得為10萬3,001元。
        (2)原告丁○○當年度稅前所得為24萬1,209元、被告為
           4萬6,136元，有本院調閱之電子稅務閘門財產所得
           明細表可證（見本院卷第41、54頁，以下同），兩
           者合計28萬7,345元，換算每月為2萬3,945元。
        (3)兩者之93年度與台北市平均每戶可支配所得之比例
           為23.24%（23,945/103,001=0.2324）。
        (4)依原告主張93年度台北市每人消費支出29萬7,619元
           （見調解卷第6頁），換算每月數額為2萬4,802元。
        (5)依兩造收入，對於子女丙○○、乙○○於93年度受
           扶養最低限度為5,565元（23,945×23.24%）。
        (6)原告丁○○與被告各分擔2分之1，被告93年度每月
           分擔扶養費為2,783元。
        (7)原告主張被告應負94年度全年，被告當年度應分擔
           3萬3,396元（2,783×12=33,396）。
      4.95年度
        (1)依主計處公布之95年度台北市平均每戶可支配所得
           ，為126萬2,406元（見調解卷第19頁）、換算成每
           月可支配所得為10萬5,201元。
        (2)原告丁○○當年度稅前所得為40萬1,198元、被告為
           10萬2,804元，有本院調閱之電子稅務閘門財產所得
           明細表可證（見本院卷第43、56頁），兩者合計50
           萬4,002元，換算每月為4萬2,000元。
        (3)兩者之95年度與台北市平均每戶可支配所得之比例
           為39.92%（42,000/105,201=0.3992）。
        (4)依原告主張95年度台北市每人消費支出28萬3,037元
           （見調解卷第6頁），換算每月數額為2萬3,586元。
        (5)依兩造收入，對於子女丙○○、乙○○於95年度受
           扶養最低限度為9,416元（23,586×39.92%）。
        (6)原告丁○○與被告各分擔2分之1，被告95年度每月
           分擔扶養費為4,708元。
        (7)原告主張被告應負95年度全年，被告當年度應分擔
           5萬6,496元（4,708×12=56,496）。
      5.96年度
        (1)依主計處公布之96年度台北市平均每戶可支配所得
           ，為128萬7,803元（見調解卷第20頁）、換算成每
           月可支配所得為10萬7,317元。
        (2)原告丁○○96年度稅前所得為35萬8,450元、被告為
           25萬9,622元，有本院調閱之電子稅務閘門財產所得
           明細表可證（見本院卷第45、58頁），兩者合計61
           萬8,072元，換算每月為5萬1,506元。
        (3)兩者之96年度與台北市平均每戶可支配所得之比例
           為47.99%（51,506/107,317=0.4799）。
        (4)依原告主張96年度台北市每人消費支出29萬1,152元
           （見調解卷第6頁），換算每月數額為2萬4,263元。
        (5)依兩造收入，對於子女丙○○、乙○○於96年度受
           扶養最低限度為1萬1,644元（24,263×47.99%）。
        (6)原告丁○○與被告各分擔2分之1，被告95年度每月
           分擔扶養費為5,822元。
        (7)原告主張被告應負96年度全年，被告當年度應分擔
           6萬9,864元（5,822×12=69,864）。
      6.97年度
        (1)依主計處公布之97年度台北市平均每戶可支配所得
           ，為127萬1,060元（見調解卷第21頁）、換算成每
           月可支配所得為10萬5,922元。
        (2)原告丁○○97年度稅前所得為4萬1,556元、被告為
           29 萬7,941元，有本院調閱之電子稅務閘門財產所
           得明細表可證（見本院卷第47、60頁），兩者合計
           33萬9,497元，換算每月為2萬8,291元。
        (3)兩者之97年度與台北市平均每戶可支配所得之比例
           為26.69%（28,291/105,922=0.2669）。
        (4)依原告主張97年度台北市每人消費支出29萬2,289元
           （見調解卷第6頁），換算每月數額為2萬4,357元。
        (5)依兩造收入，對於子女丙○○、乙○○於97年度受
           扶養最低限度為6,501元（24,357×26.69%）。
        (6)原告丁○○與被告各分擔2分之1，被告97年度每月
           分擔扶養費為3,251元。
        (7)原告主張被告應負97年度全年，被告當年度應分擔
           3萬9,012元（3,251×12=39,012）。
      7.98年度
        (1)主計處尚未公布之98年度統計資料，原告主張暫以
           97年度資料為據。依主計處97年度台北市平均每戶
           可支配所得，為127萬1,060元（見調解卷第21頁）
           、換算成每月可支配所得為10萬5,922元。
        (2)原告丁○○98年度稅前所得為0元、被告為5萬4,439
           元，有本院調閱之電子稅務閘門財產所得明細表可
           證（見本院卷第49、62頁），兩者合計5萬4,439元
           ，換算每月為4,537元。
        (3)兩者之98年度與台北市平均每戶可支配所得之比例
           為4.28%（4,537/105,922=0.0428）。
        (4)依原告主張98年度台北市每人消費支出29萬2,289元
           （見調解卷第6頁），換算每月數額為2萬4,357元。
        (5)依兩造收入，對於子女丙○○、乙○○於97年度受
           扶養最低限度為1,042元（24,357×4.28%）。
        (6)原告丁○○與被告各分擔2分之1，被告98年度每月
           分擔扶養費為521元。
        (7)原告主張被告應負擔98年10月以前之子女扶養費，
           被告當年度應分擔5,210元（521×10=5,210）。
      8.以上合計為28萬5,773元（13,167+68,628+33,396+56,
        496+69,864+ 39,012+5,210=285,773）。
  (八)至被告抗辯扶養請求權時效消滅一節，參照最高法院91年
      台上字第994號判決意旨「民法第1114條規定之親屬間扶
      養請求權係因親屬身分而發生及存在，於親屬關係存續中
      ，不因時效經過而消滅。是妻對於夫之扶養費請求權於
      婚姻關係存續中，並無消滅時效之問題。」，本件扶養費
      請求權應無消滅時效規定之適用。
五、被告告自98年11月起應擔子女扶養費為何：
  (一)原告丙○○、乙○○主張：因主計處98年度統計資料未公
      布，以97年度每人每年平均消費支出為29萬2,289元為計
      算基準，原告丙○○、乙○○各自生活教育開銷為2萬4,
      357元，原告丁○○與被告各自分擔一半，則被告扶養1名
      子女費用為1萬2,179元，請求被告自98年11月起至其等成
      年時為止等語。
  (二)原告丙○○、乙○○上開請求係以97年度主計處公布之每
      人消費支出為據，然此未顧慮被告為低收入戶及其全年可
      支配所得低於我國國民平均數，因此，不能以原告所主張
      之國民平均消費支出為標準。又被告自92年至98年間之所
      得收入並不固定，最高29萬7,941元、最低為4萬6,136元
      ，其98年之收入為5萬4,339元，是無二人收入之穩定值，
      爰以上開期間原告丁○○與被告收入之平均數，作為其以
      後扶養子女之收入數額，茲分述如下：
      1.依主計處公布之97年度台北市平均每戶可支配所得，為
        127萬1,060元（見調解卷第21頁）、換算成每月可支配
        所得為10萬5,922元。
      2.依本院調閱原告丁○○與被告稅務電子閘門財表所得明
        細表（見本院卷第38-63頁），顯示原告丁○○92年至
        98年稅前所得平均均數為20萬1,192元（(0+365,931+
        241,209+ 401,198+358, 450+41,556+0)÷7=201,192）
        ；被告92年至98年稅前所得平均均數為15萬8,630元（
        (130,580+218,847+46,136+102,804+259,662+297,941+
        54,439)÷7=158,629.85）。兩者合計1年平均收入為
        35萬9,822元，換算每月數額為2萬9,985元
      3.依97年度與台北市平均每戶可支配所得之比例為28.30%
        （29,985/105,922=0.2830）。
      4.依原告主張97年度台北市每人消費支出29萬2,289元（
        見調解卷第6頁），換算每月數額為2萬4,357元。
      5.依兩造收入，對於子女丙○○、乙○○將來受扶養最低
        限度為6,893元（24,357×28.30%）。
      6.原告丁○○與被告各分擔2分之1，被告將來每月分擔原
        告丙○○、乙○○扶養費為3,447元。
      7.被告分擔原告丙○○、乙○○各人每月扶養費1,724元
        （3447÷2）
五、綜上所述，本件原告丁○○主張依不當得利或無因管理之法
    律關係，給付其代墊子女丙○○、乙○○自92年2月至98年
    11月之扶養費，應屬有據；惟其以國民每戶之平均消費支出
    為據，未顧慮其本人與被告之所得收入，爰按兩人可支配所
    得與國民每戶平均可支得所得比例計，再按每人消費支出計
    算被告應分擔之扶養費，得出被告應給付原告代墊之扶養費
    28萬5,773元，逾此範圍，並不足採。至原告丙○○、乙○○主張被告應自98年12月起至其等成年時止之扶養費，爰採
    原告丁○○與被告前7年之報稅所得平均數計算，而得出被
    告分擔兩名子女每月扶養費每人1,724元至其等成年時止，
    原告丙○○、乙○○請求逾此範圍，亦不足採。併依民事訴
    訟法第396條規定，諭知按月於每月10日前給付，如有遲誤
    一次履行，其後期間視為全部到期。
六、按命履行扶養義務之判決，應依職權宣告假執行，但以起訴
    前最近6個月及訴訟中履行期已到者為限，民事訴訟法第389
    條第1項第2款定有明文。本件為命履行扶養義務之判決，依
    上開規定，對於訴訟中履行期已到者，應依職權宣告假執行
    ，即自98年11月2日起，至本院99年8月26日宣判時止，於訴
    訟中已到期之扶養費用為9個月，被告應負擔原告丙○○、
    乙○○之扶養費為3萬1,032元（1,724×2×9=31,032），是
    就此部分應依職權宣告假執行，其餘未到期部分，原告及被
    告未聲請供擔保宣告假執行或免為假執行，爰不為宣告
六、結論：本件原告之訴為一部有理由、一部無理由，依民事訴
    訟法第79條、第396條第1項、第2項、第389條第1項第2款、
    第392條第2項，判決如主文。
中    華    民    國    99    年    8     月    26    日
                  家事法庭法  官  李維心
以上正本係照原本作成
如對本判決上訴，須於判決送達後20日內向本院提出上訴狀。如
委任律師提起上訴者，應一併繳納上訴審裁判費。
中    華    民    國    99    年    8    月    27    日
                          書記官  譚鈺陵


司法院資訊處製作；財團法人民間司法改革基金會備份。
